臺灣宜蘭地方法院民事小額判決
111年度羅小字第172號
原      告  國泰世紀產物保險股份有限公司

法定代理人  陳萬祥  


訴訟代理人  陳信儒  
被      告  黃郁鈞  


上列當事人間請求侵權行為損害賠償（交通）事件，本院於中華
民國111年6月17日言詞辯論終結，判決如下：
    主      文
被告應給付原告新臺幣壹萬捌仟貳佰捌拾玖元，及自111年6月3
日起至清償日止，按週年利率百分之5計算之利息。
原告其餘之訴駁回。
訴訟費用新臺幣壹仟元，其中新臺幣貳佰元由被告負擔，餘由原
告負擔。
本判決第一項得假執行。
    事實及理由
壹、程序事項：
    被告經合法通知，未於言詞辯論期日到場，核無民事訴訟法
    第386條各款所列情形，爰依原告之聲請，由其一造辯論而
    為判決，合先敘明。
貳、實體事項：
一、原告主張：被告於民國109年12月31日22時55分駕駛車牌號
    碼000-0000號自小客貨車（下稱系爭肇事車輛），行經宜蘭
    縣○○鎮○○街00號前，因倒車不慎撞擊停放於路邊由原告承保
    、訴外人陳芷瀅所有之車牌號碼000-0000號自小客車（下稱
    系爭車輛），致系爭車輛受有損害（下稱系爭事故）。嗣原
    告賠付系爭車輛修復費用新臺幣（下同）90,745元(含工資
    ：17,544元、烤漆：13,013元、零件：60,188元)，爰依民
    法第184條第1項前段、第191條之2及保險法第53條之法律關
    係代位請求被告給付上揭修復費用等語。並聲明：被告應給
    付原告90,745元及自起訴狀繕本送達翌日起至清償日止，按
    週年利率5％計算之利息。
二、被告則未於言詞辯論期日到場，亦未提出書狀作何聲明或陳
    述。
三、本院得心證之理由：
  ㈠查原告主張上開事實，業據其提出道路交通事故當事人登記
    聯單、道路交通事故初步分析研判表、道路交通事故現場圖
    、系爭車輛之行車執照、南都汽車股份有限公司永大服務廠
    開立之估價單、照片、電子發票證明聯等件為證（見本院卷
    第3至15頁），且有宜蘭縣政府警察局羅東分局111年1月26
    日警羅交字第1110002509號函暨所附道路交通事故現場圖、
    調查筆錄、道路交通事故談話紀錄表、道路交通事故照片黏
    貼紀錄表等件為憑（見本院卷第24至34頁），而被告經相當
    時期受合法通知，無正當理由未於言詞辯論期日到場，亦未
    提出書狀爭執，雖被告係依公示送達通知者，依法不視同自
    認，惟因本件原告所主張之事實，業據其舉證如前，自堪信
    原告之主張為真實可採。
  ㈡按因故意或過失，不法侵害他人之權利者，負損害賠償責任
    ；汽車、機車或其他非依軌道行駛之動力車輛，在使用中加
    損害於他人者，駕駛人應賠償因此所生之損害，民法第184
    條第1項前段、第191條之2定有明文。又被保險人因保險人
    應負保險責任之損失發生，而對於第三人有損失賠償請求權
    者，保險人得於給付賠償金額後代位行使被保險人對第三人
    之請求權，但其所請求之數額，以不逾賠償金額為限，保險
    法第53條第1項亦有明定。次按物被毀損時，被害人除得依
    民法第196條請求賠償外，並不排除民法第213條至第215條
    之適用。依民法第196條請求賠償物被毀損所減少之價額，
    得以修復費用為估定之標準，但以必要者為限（例如：修理
    材料以新品換舊品，應予折舊）。被害人如能證明其物因毀
    損所減少之價額，超過必要之修復費用時，就其差額，仍得
    請求賠償，此有最高法院77年度第9次民事庭會議決議可資
    參照。
  ㈢查原告主張系爭車輛受損之修復費用為90,745元，依系爭車
    輛之估價單所載修復項目，核與卷附車損照片中之系爭車輛
    遭撞擊之受損部位相符，堪認上開修復項目所需之費用，均
    屬系爭事故之必要修復費用無訛。是被告因駕駛不慎碰撞系
    爭車輛，致系爭車輛受損，復難認被告對於防止損害之發生
    已盡相當之注意，且被告之過失行為與系爭車輛之車損結果
    ，亦有相當因果關係，是依民法第184條第1項前段、第191
    條之2之規定，被告自應就系爭事故負損害賠償責任。而原
    告承保系爭車輛並已依保險契約給付賠償金予被保險人陳芷
    瀅，則其代位請求被告給付，即屬有據。
  ㈣次查，據原告所提估價單及統一發票，系爭車輛之修復費用
    為90,745元(含工資：17,544元、烤漆：13,013元、零件：6
    0,188元)。然以新零件更換舊零件之零件折舊部分非屬必要
    費用，應予扣除。而系爭車輛係於2015年（104年）5月出廠
    使用，有行照影本（見本院卷第6頁）在卷可稽，依行政院
    所頒固定資產耐用年數表及固定資產折舊率表規定，小客車
    耐用年數為5年，依定率遞減法每年應折舊1000分之369，參
    酌「營利事業所得稅查核準則」第95條第6項規定「固定資
    產提列折舊採用平均法或定率遞減法者，以1年為計算單位
    ，其使用期間未滿1年者，按實際使用之月數相當於全年之
    比例計算之，不滿1月者，以1月計」。據此，則至發生系爭
    事故之日即109年12月31日為止，系爭車輛已實際使用逾5年
    ，故原告就更換零件部分，所得請求被告賠償之範圍，扣除
    如附表計算書所示之折舊值後，應以6,021元為限，加上其
    餘非屬零件之工資及塗裝費用，系爭車輛必要回復原狀費用
    應於36,578元（計算式：6,021元＋17,544元＋13,013元＝36,5
    78元）範圍內為有理由，原告逾此部分之請求，則非有據，
    不應准許。
四、復按損害之發生或擴大，被害人與有過失者，法院得減輕賠
    償金額或免除，民法第217條第1項定有明文。此規定目的在
    謀求加害人與被害人間之公平，故在裁判上法院得以職權減
    輕或免除之，無待當事人抗辯（最高法院85年台上字第1756
    號判例參照）。又保險公司既係代位主張被保險人即系爭車
    輛所有人之損害賠償請求權，自應負擔被保險人之過失。再
    按，汽車停車時，應依下列規定：顯有妨礙其他人、車通行
    處所，不得停車，道路交通安全規則第112條第1項第9款亦
    有規定。經查，依卷附道路交通事故現場圖（見本院卷第25
    頁）、現場照片（見本院卷第30頁至第34頁）所示，系爭車
    輛停放於宜蘭縣○○鎮○○街00號建物前，然參酌道路交通事故
    現場圖所繪製之相對位置，系爭車輛停放處已逾越路面邊緣
    線約60公分，亦即系爭車輛停車已占用到車道，致原先4.4
    公尺之車道，僅剩3.8公尺可供通行，是系爭車輛明顯屬在
    妨礙其他人、車通行處所停車，系爭車輛對於系爭事故之發
    生自屬與有過失。本院斟酌上情，認為被告駕駛系爭肇事車
    輛倒車不慎撞擊系爭車輛固有過失，然而系爭車輛違規停放
    車輛，占用車道停車，致該路段之路幅縮小，增加被告行車
    時發生碰撞之風險，影響車輛通行之情況，雙方同有過失，
    故系爭事故之肇責應由系爭車輛及被告各負擔50％過失責任
    。則原告僅得依被告之過失責任比例範圍為限，向被告請求
    賠償，即其得請求被告賠償之金額為18,289元（計算式：36
    ,578×50％＝18,289），原告逾此範圍之請求，則無理由，不
    應准許。
五、末按給付無確定期限者，債務人於債權人得請求給付時，經
    其催告而未為給付，自受催告時起，負遲延責任。其經債權
    人起訴而送達訴狀，與催告有同一之效力；又遲延之債務，
    以支付金錢為標的者，債權人得請求依法定利率計算之遲延
    利息；應付利息之債務，其利率未經約定，亦無法律可據者
    ，週年利率為5％，民法第229條第2項、第233條第1項前段及
    第203條，分別定有明文。被告經原告起訴請求賠償上開損
    害而未為給付，原告自得依上開規定，請求被告加付遲延利
    息。從而，原告請求被告給付自起訴狀繕本送達翌日即111
    年6月3日（本件於111年5月13日公示送達，見本院卷第45頁
    ）起至清償日止，按週年利率5％計算之利息，為有理由，應
    予准許。
六、綜上所述，原告依民法第184條第1項前段、第191條之2及保
    險法第53條之法律關係，請求被告給付18,289元，及自111
    年6月3日起至清償日止，按週年利率5％計算之利息，為有理
    由，應予准許；逾此範圍之請求，為無理由，應予駁回。
七、本件就原告勝訴部分，係就民事訴訟法第436之8條第1項訴
    訟適用小額訴訟程序為被告敗訴之判決，依民事訴訟法第43
    6之20條規定，應依職權宣告假執行。
八、訴訟費用負擔之依據：民事訴訟法第79條，並依職權確定訴
    訟費用額為1,000元（第一審裁判費），其中200元應由被告
    負擔，餘由原告負擔。
中　　華　　民　　國　　111 　年　　7 　　月　　8 　　日
                  羅東簡易庭  法  官  黃淑芳
以上正本係照原本作成。
對於本件判決如有不服，應於收受送達後20日內向本院提出上訴
書狀，上訴於本院合議庭，並按他造當事人之人數附具繕本。
當事人之上訴，非以判決違背法令為理由不得為之，上訴狀應記
載上訴理由，表明下列各款事項：
(一)原判決所違背之法令及其具體內容。
(二)依訴訟資料可認為原判決有違背法令之具體事實。
如委任律師提起上訴者，應一併繳納上訴審裁判費。
中　　華　　民　　國　　111 　年　　7 　　月　　8 　　日
                              書記官　廖文瑜

附表
折舊時間           金額（新臺幣，元以下四捨五入）
第1年折舊值        60,188×0.369=22,209元。
第1年折舊後價值    60,188-22,209=37,979元。
第2年折舊值        37,979×0.369=14,014元。
第2年折舊後價值    37,979-14,014=23,965元。
第3年折舊值        23,965×0.369=8,843元。
第3年折舊後價值    23,965-8,843=15,122元。
第4年折舊值        15,122×0.369=5,580元。
第4年折舊後價值    15,122-5,580=9,542元。
第5年折舊值        9,542×0.369=3,521元。
第5年折舊後價值    9,542-3,521=6,021元。